【裁判字號】    99,交簡上,39
【裁判日期】    990428
【裁判案由】    公共危險
【裁判全文】
臺灣臺南地方法院刑事判決            99年度交簡上字第39號
上  訴  人
即  被  告  乙○○
上列上訴人因公共危險案件，不服本院中華民國99年1月29日99
年度交簡字第169號第一審判決（聲請簡易判決處刑案號：99年
度偵字第418號），提起上訴，本院管轄之第二審合議庭判決如
下：
    主  文
上訴駁回。
    事實及理由
一、本件以下所引用具傳聞證據性質之供述證據，檢察官及被告
    即上訴人乙○○於本案言詞辯論終結前，均未爭執其證據能
    力，本院審酌前開證據之作成或取得之狀況，並無非法或不
    當取證之情事，亦無顯不可信或證據力明顯過低之情形，依
    刑事訴訟法第159條之5規定，均具有證據能力。又卷附酒精
    濃度測定紀錄表1張，係經被告向酒精濃度檢測器呼氣，由
    該檢測器檢測被告呼氣中之酒精濃度數值後列印所得；卷附
    事故現場照片14張等物證，則係以機械（照相）之方式所留
    存之現場影像，均非屬供述證據，無傳聞法則之適用，復均
    無違反法定程序取得之情形，依刑事訴訟法第158條之4規定
    之反面解釋，均應有證據能力，先予敘明。
二、本案經本院審理結果，認第一審簡易判決對被告論以刑法第
    185條之3之服用酒類不能安全駕駛動力交通工具而駕駛罪，
    並援引刑事訴訟法第449條第1項前段、第3項、第454條第2
    項，刑法第185條之3、第41條第1項前段，刑法施行法第1條
    之1等規定，及審酌被告已於民國92年間因酒後駕車案件，
    經本院以93年度交簡字第81號判決判處罰金銀元24,000元，
    明知酒精成分對人之意識、控制能力具有不良影響，超量飲
    酒後會導致對週遭事務之辨識及反應能力較平常狀況薄弱，
    因而酒後駕車在道路上行駛，對一般往來之公眾及駕駛人自
    身皆具有高度危險性，竟仍酒後騎乘輕型機車，因不勝酒力
    自撞路樹，嗣經警到場處理測得呼氣酒精濃度達每公升1.14
    毫克，漠視自己及公眾行之安全，自屬可議，惟念其未造成
    他人傷亡或車輛毀損等一切情狀，並斟酌檢察官求處之刑度
    ，逕以簡易判決就被告所犯上開之罪量處有期徒刑2月，並
    諭知易科罰金之折算標準，其認事用法並無違誤，量刑亦無
    不當，應予維持；其中除補充被告辯解不可採之理由於後外
    ，餘均引用第一審簡易判決所記載之事實、證據及理由（如
    附件）。
三、被告上訴意旨雖仍否認有何公共危險犯行，辯稱：伊於98年
    11月22日遭查獲當日雖曾於飲酒後騎車，但伊係於飲酒後經
    過3、4小時始開始騎車，且伊騎車時之精神與意識狀態均屬
    良好，亦能正常經過數個路口停等紅綠燈而未發生事故，應
    無可能測出高達每公升1.14毫克之呼氣酒精濃度數值，又伊
    係因事故現場路面凹凸不平，才不慎滑倒撞到路樹，並無不
    能安全駕駛之情事，而請求撤銷原判決，另為無罪判決云云
    ；惟查：
  (一)被告於警詢中，已向員警自承其係於98年11月22日晚間6時
    30分許，在臺南市○○路270巷91號朋友家中飲用約3瓶啤酒
    後，於同日晚間8時30分許騎乘車號VEM-112號機車返家睡覺
    等語明確（警卷第4頁），參以其於警詢中就其飲酒之時、
    地及飲用之酒量等細節均能清楚陳述，應尚無其於本院訊問
    時所述因事故發生後意識不清而誤為陳述之情形，其辯稱飲
    酒後約隔3、4小時始騎乘機車上路云云，即難憑採。又被告
    於同日晚間8時57分許事故發生後，經警以酒精濃度檢測器
    對其進行呼氣酒精濃度測試結果，測得其呼氣所含酒精濃度
    達每公升1.14毫克乙節，亦有臺南市○○○道路交通事故當
    事人酒精測定紀錄表1張及測試現場照片2張在卷可稽（警卷
    第6頁、第18頁），且據被告於警詢中供承上開數值係其本
    人所測得無訛（警卷第4頁），被告猶辯稱其能正常騎乘機
    車，不知何以測得如此高之數值云云，亦無足採。
  (二)再按刑法第185條之3有關服用酒類後不能安全駕駛動力交通
    工具而駕駛者應負刑事責任之規定，係以抽象危險犯之構成
    要件，嚇阻酒後駕車之行為，以減少該等行為對道路交通安
    全之危害，本不以發生實害為必要。又關於「不能安全駕駛
    」之認定標準，乃考量酒精對人體中樞神經系統所具之麻醉
    作用，而酒精對人體之影響固因人而異，但其影響程度多與
    人體中酒精濃度之高低成正比，其中由法務部召集內政部警
    政署等相關單位研議，並參考德國、美國之認定標準，對於
    酒精濃度呼氣已達每公升0.55毫克者，或血液濃度達百分之
    0.11以上者，因肇事率為一般正常人之10倍，應認為已達不
    能安全駕駛之標準等情，有法務部88年5月18日法88檢字第
    001669號函可資參照；再依據醫學文獻之記載，呼氣酒精濃
    度達每公升0.50毫克時，屬輕到中度中毒症狀，出現反應較
    慢、感覺減低、影響駕駛之狀況，當呼氣酒精濃度達每公升
    0.75毫克時，將造成思考與個性行為改變等症狀，而呼氣酒
    精濃度達到每公升1.00毫克時，將造成中度中毒，有步態不
    穩、噁心嘔吐、精神混惑不清晰等症狀乙節，復經行政院國
    軍退除役官兵輔導委員會臺北榮民總醫院以88年8月5日（88
    ）北總內字第26868號函解釋綦詳。本件被告經警測試其呼
    氣酒精濃度既已高達每公升1.14毫克，揆諸前揭說明，客觀
    上已足認其騎乘機車時，體內酒精確已足影響其意識狀態、
    判斷能力與駕駛狀況，而有不能安全駕駛之情事，縱其上開
    所為尚未造成他人體傷或車損之實害結果，亦無礙於其公共
    危險犯行之成立；且被告係因酒後騎車撞擊路樹肇事而為警
    查獲，事故現場該路樹係緊鄰人行道旁，被告所騎乘之機車
    則係正面直接撞擊該路樹，故車輛撞擊之部位為該機車前車
    頭等情，分別有現場照片12張及道路交通事故調查報告表(二)
    1份在卷可參（警卷第12至17頁、第23頁），足見被告騎車
    撞擊路樹當時並無試圖閃避或偏離之動作，顯非正常狀態下
    駕車遇路面不平或障礙物時應有之反應，益徵被告騎車當時
    實已達於不能安全駕駛動力交通工具之程度至明，其辯稱仍
    可安全駕駛云云，顯係事後飾卸之詞，無以採信。
  (三)至被告上訴意旨固另援引刑法第17條、第26條等條文，認其
    酒後騎車發生道路交通事故，並未肇致他人車損體傷之結果
    ，不應受此處罰云云，惟被告上開犯行並非屬刑法第17條、
    第26條所定加重結果犯或不能未遂之情形，上訴意旨援引上
    開規定求為無罪判決，容有誤解，附此敘明。
  (四)另被告雖又聲請傳訊證人即其友人林子竣，以證明其於案發
    時確能安全駕駛，及聲請法院至事故現場勘驗，以證明係當
    地路況造成伊騎車倒地受傷云云；然因被告能否安全駕駛乙
    節，已有前述證據足資認定，與事故現場之路面狀況無必然
    之關連，亦非屬得憑藉被告友人之證述判斷認定之事，且本
    案犯罪事實復已臻明瞭無再行調查之必要，故不再依其聲請
    傳訊或勘驗，併此指明。
  (五)綜上，被告所辯均不足採，堪認被告確有原審判決所認定之
    刑法第185條之3服用酒類不能安全駕駛動力交通工具而駕駛
    罪之犯行無疑。被告猶執前詞上訴，否認犯罪，指摘原判決
    不當，核無理由，已如前述，應予駁回。
據上論斷，應依刑事訴訟法第455條之1第1項、第3項、第373條
、第368條，判決如主文。
本案經檢察官甲○○到庭執行職務
中    華    民    國    99    年    4     月    28    日
                  刑事第九庭  審判長  法  官  蔡奇秀
                                      法  官  林欣玲
                                      法  官  蔡盈貞
以上正本證明與原本無異。
不得上訴。
                                      書記官  陳玉芬
中    華    民    國    99    年    4     月    28    日

司法院資訊處製作；財團法人民間司法改革基金會備份。
